【裁判字號】    98,重上,50
【裁判日期】    990112
【裁判案由】    侵權行為損害賠償
【裁判全文】
臺灣高等法院臺南分院民事判決  98年度重上字第50號
上  訴  人  甲○○
訴訟代理人  黃厚誠  律師
被  上訴人  財團法人崑山科技大學
法定代理人  乙○○
訴訟代理人  邱玲子  律師
上列當事人間請求侵權行為損害賠償事件，上訴人對於中華民國
98年5月11日臺灣臺南地方法院第一審判決（97年度重訴字第126
號）提起上訴，本院於98年12月29日言詞辯論終結，判決如下：
    主  文
上訴駁回。
第二審訴訟費用由上訴人負擔。
    事實及理由
一、上訴人主張：伊於民國（下同）95年4月28日下午9時許，在
    住宿之被上訴人學校南苑學生宿舍浴室盥洗時，因被上訴人
    僱用之宿舍輔導教官、舍監及總舍長、樓長等宿舍管理人員
    ，對於宿舍衛浴熱水設備未善盡管理檢修之職責而有過失，
    致伊將於盥洗完畢前，原先自水龍頭流出之適溫洗澡水，突
    噴出滾燙熱水，雖經伊以臉盆阻擋，仍致伊全身受有60％深
    2至3度燙傷，被上訴人為宿舍管理人員之僱用人，自應依法
    負侵權行為之連帶損害賠償責任。又被上訴人收取住宿費後
    提供宿舍供學生住宿使用，對於提供予學生居住之宿舍含其
    附屬設備，自有維護及保障安全無虞之義務，乃被上訴人竟
    未提供完善住宿設備，而有債務不履行情事，致伊受有損害
    ，亦應依債務不履行之法律關係，對伊負損害損害責任。爰
    依民法侵權行為及債務不履行之法律關係，訴請被上訴人賠
    償給付伊醫療費新臺幣（下同）7,196,243元、看護費638,0
    00 元、復健費24,000元、醫療物品費100,200元、減少勞動
    能力3,366,708元、精神慰撫金300萬元，合計14,325,151元
    ，及自起訴狀繕本送達翌日起至清償日止，按週年利率5 ％
    計算之利息等語。原審為伊敗訴之判決，伊不服提起上訴，
    併聲明求為判決：
    (一)原判決廢棄。
    (二)被上訴人應給付上訴人14,325,151元，及自起訴狀繕本送
      達翌日起至清償日止，按週年利率5％計算之利息。
    (三)第一、二審訴訟費用由被上訴人負擔。
    (四)准供擔保宣告假執行。
二、被上訴人則以：伊未曾接獲住宿學生反應系爭宿舍之衛浴設
    備有故障情事，足見上訴人所使用之衛浴設備並無故障，且
    上訴人對此主張並未舉證證明，即謂伊學校宿舍管理人員未
    及時修復宿舍衛浴設備有過失行為，及與上訴人之傷害間有
    因果關係，已屬無稽。又系爭宿舍浴室水龍頭係屬單槍水龍
    頭附蓮蓬頭之類型，相較傳統式設計冷熱水各一個開關，開
    關水流、調整溫度顯得簡易且迅速，縱有水溫不穩定情況，
    即便全部調至熱水，溫度約58度左右，上訴人身體縱短暫受
    58度熱水淋到，亦不可能造成全身60％深2至3度嚴重燙傷。
    況依上訴人陳述曾立即以臉盆阻擋，更無可能受到嚴重燙傷
    。又上訴人患有「癲癇」疾病，94年9月27日至94年11月1日
    間即發作4次，95年1月17日23時許，在宿舍浴室洗澡時癲癇
    再度發作，95年3月18 日洗臉時又發作倒在地上，顯見上訴
    人癲癇發作次數頻繁，且發作時伴隨抽筋痙攣喪失意識達10
    分鐘，再加以本件上訴人受傷之緣由，依其病歷上有關病患
    主訴受傷原因之記載為癲癇，足見本件事故係上訴人入浴時
    ，因其癲癇突然發作而產生痙攣，致碰及水龍頭開關轉到熱
    水，並因長時間身體無法恢復如常人得關閉水龍頭，致一直
    遭熱水淋到身體，顯難認上訴人所受之重傷，與系爭宿舍浴
    室水溫不穩定間，有相當之因果關係。又依病歷所繪上訴人
    燒傷面積評估單，顯示上訴人小腿、腳掌部分未燙傷，再依
    當日急救人員即證人林佳嶸證詞，上訴人當時眼睛有點上吊
    ，翻白眼、有抽搐痙攣現象，剛開始要好轉，據其研判翻白
    眼現象是有癲癇發作情況，並非痛到快昏倒虛脫現象等語，
    益見上訴人當時在浴室中確有癲癇發作躺坐在浴室中，始造
    成如病歷上所記載之受傷情況等語，資為抗辯。並聲明求為
    判決：
    (一)上訴駁回。
    (二)第二審訴訟費用由上訴人負擔。
    (三)如受不利判決，准供擔保宣告免為假執行。
三、經查上訴人住宿在被上訴人學校南苑宿舍，於95年4 月28日
    下午9 時許，在該宿舍浴室盥洗時遭熱水燙傷，全身受有60
    ％深2至3度之燙傷，及上訴人於95年4 月28日前已患有癲癇
    之病史等事實，既為兩造所不爭執，自堪信實。惟上訴人另
    主張被上訴人學校之宿舍管理人員，對該宿舍衛浴設備之管
    理有疏失，致伊受有上揭損害，且被上訴人為宿舍管理人員
    之僱用人，應依民法侵權行為及債務不履行之法律關係，賠
    償伊上揭損害乙節，既為被上訴人所否認，並以上揭情詞置
    辯。是本件所應審究者，厥為上訴人於95年4 月28日在被上
    訴人學校南苑宿舍浴室盥洗時所受燙傷，是否因宿舍衛浴設
    備水溫不穩定，突然流出熱水所致？該熱水是否會導致上訴
    人受有深2至3度燙傷？上訴人燙傷時，有無癲癇發作？及被
    上訴人是否應負侵權行為之僱用人連帶賠償責任，或債務不
    履行之損害賠償責任？暨如應負損害賠償責任，上訴人所得
    請求賠償之項目及數額如何？各等情。茲更詳細說明如下：
    (一)上訴人於95年4 月28日在系爭宿舍浴室盥洗時所受燙傷，
      係因其癲癇發作致肢體誤觸水龍頭熱水開關，並於熱水繼
      續流出時因喪失意識，未能採取常人應有之應變措施，致
      其身體受熱水長時間侵蝕而來，並非宿舍衛浴設備水溫不
      穩定，突然流出熱水所致：
    1.按當事人主張有利於己之事實者，就其事實有舉證之責任
      ，民事訴訟法第277 條前段定有明文。又民事訴訟如係由
      原告主張權利者，應先由原告負舉證之責，若原告先不能
      舉證，以證實自己主張之事實為真實，則被告就其抗辯事
      實即令不能舉證，或其所舉證據尚有疵累，亦應駁回原告
      之請求，最高法院著有17年上字第917 號判例在案。本件
      上訴人既主張伊在被上訴人學校宿舍洗澡，衛浴熱水設備
      原先適溫之水流，於將盥洗完畢前，突由水龍頭噴出滾燙
      熱水，雖經伊以臉盆阻擋，仍致全身60％深2至3度燙傷之
      事實，既為被上訴人所否認，依法自應由上訴人就被上訴
      人學校宿舍衛浴熱水設備，突然噴出滾燙熱水燙傷上訴人
      之事實，負舉證之責任。
    2.上訴人於本件事故發生時係大學生，已有多年癲癇病史，
      曾於就讀國小五年級第一次癲癇發作，國小時期約半年發
      作一次，高中時約2個月發作一次，上大學後約2個月發作
      一至二次，最多1個月發作二至三次，自94年9月27日至94
      年11月1日間曾發作4次，其中於94年10月7日、94年10月2
      6日，均在上救護車前清醒恢復記憶；95年1月17日23時許
      ，在被上訴人學校宿舍浴室洗澡穿衣癲癇再度發作時，上
      訴人自覺不對勁乃加快穿衣，背部正中處有悶悶感覺，上
      升至頸部後癲癇發作，嗣即喪失意識並發生聲響，經隔壁
      浴室洗澡的人發現有低吼聲前去求救，醒來時係躺在浴室
      地上，在救護車到達時已清醒，並可自行經人扶著走到一
      樓，再送往成大醫院急診治療；又於95年3 月18日上午11
      時40分起床後，前去浴室洗臉時癲癇發作，初則眼睜開站
      立，頭前後點頭，發生低低聲，手彎曲，前臂在胸前小幅
      擺動，全身抖動持續10秒，嗣身體直直向後倒，繼而手打
      直，掌面向後，腳伸直，眼睜開，看向右上方，全身如蟲
      扭動約2分鐘，持續發出聲音等情。凡此有成大醫院97 年
      7月7日成附醫外字第0970010073號函附之上訴人病歷資料
      ，附於原審卷足稽（見原審卷(一)第58至74頁）。
    3.按癲癇（Epilepsy），俗稱「羊角風」、「羊癇風」、「
      豬頭風」、「迷痰」等等，是一種神經系統疾病，通常是
      腦病變造成的腦細胞，突然異常的過度放電，引發的腦功
      能失調，WHO國際疾病分類第10版（ICD-10）定為G40。癲
      癇發作因腦放電部位及擴展方式的不同，表現出不同的癥
      狀，由放電引發的癲癇發作大體分為兩個類型，發作開始
      後大腦皮層全範圍的放電稱為「整體發作」，具體有引發
      全身痙攣的整體性強直間代發作（大發作），不伴隨痙攣
      而主要是喪失意識失神性發作（小發作）等；另外還有泛
      肌陣攣性發作、強直發作、脫力發作等，由一部分的腦放
      電引發稱為「部分發作」，不伴隨意識障礙的稱為「單純
      部分發作」，伴隨意識障礙的稱為「複雜部分發作」。另
      外發作起始由腦的一部分開始放電，其後擴散至全域的情
      況稱之為二次性整體化，二次性整體化發作癥狀類似大發
      作，但是分類為部分發作顳葉內側放電的情況下，常常會
      出現無意識狀態的單純動作的持續，稱為「自動症」，而
      「自動症」並非都是部分發作（以上參見維基百科全書）
      。據此可知癲癇發作時因腦放電部位及擴展方式的不同，
      表現出不同的癥狀，可能引發全身痙攣的整體性強直間代
      發作（大發作），或不伴隨痙攣而主要是喪失意識失神性
      發作（小發作），或泛肌陣攣性發作、強直發作、脫力發
      作，或不伴隨意識障礙之「單純部分發作」，或伴隨意識
      障礙之「複雜部分發作」，或二次性整體化發作。
    4.本件依證人胡家瑜在原審證稱：「（95年4 月28日當日原
      告被燙傷的情形？）…當時，我在宿舍樓下值星，有宿舍
      的同學表示，三樓的浴室有人在喊叫的聲音，我就上樓去
      看，我有聽到碰撞金屬門的聲音，因為我們浴室的門是金
      屬門，我有聽到她（上訴人）喊好痛，有無聽到水聲，我
      忘記了。後來不久，裡面的人自己打開門縫，這個人就是
      原告（上訴人），當時她身體濕濕，尚未穿上衣服，再把
      門關起來，說她要穿衣服，…打開門時，她是站著，當時
      ，她已經平靜，但過不久，她又開始喊叫，與之前一樣，
      喊著很痛，並碰撞門，一直掙扎著撞，是否規律的撞，我
      忘記了，但聲音聽起來很緊急。後來，原告又把門打開，
      我看到已經穿衣服，…。」、「（有無看到原告癲癇發作
      的時候？）原告（上訴人）室友曾經有幾次通知我原告癲
      癇發作，要我前去幫忙時，但當我到原告房間時，原告都
      剛好已經停止發作，準備要從地上站起來。」等語（見原
      審卷(一)第201至203頁），及兩造均不爭執證人李麗淇以書
      面陳述稱：「事發時，我正巧在上洗手間，聽見有人在喊
      叫，但不知道聲音由那裡傳出，我走出洗手間要回寢室，
      經過浴室，才確定聲音由浴室傳出，但浴室門是關著的，
      我無法得知裡面的情形，又無法將浴室門開啟，所以就趕
      快去樓長室通知樓長前來處理，樓長說她要趕快找人幫忙
      ，過了不久，救護車就來了，然後她就被送上救護車了。
      」等語觀之（見原審卷(一)第152 頁），雖證人胡家瑜及李
      麗淇均未親眼目睹上訴人當時在浴室門內之情形，然依其
      等證詞可知證人李麗淇先是聽到三樓之浴室內有人喊叫（
      內容不知），然因浴室門關閉無法自外開啟，遂至一樓尋
      求證人胡家瑜協助並返回三樓時，應已相隔有數分鐘之久
      ，則自證人李麗淇先聽聞喊叫時，應即係上訴人遭受熱水
      燙傷之喊叫聲，斯時上訴人在意識清醒下，衡諸常情其在
      第一時間，苟非立即關閉水龍頭，應即奪門而出，豈會未
      有任何動靜，待數分鐘迄證人胡家瑜等到場後，始自行打
      開浴室門，且平靜未立即表示遭燙傷，嗣意識到未穿衣，
      始又關門穿衣後再自行打開浴室門步出浴室，凡此已足推
      知證人李麗淇發現上訴人在浴室發出喊叫聲時，上訴人之
      意識應已處於癲癇發作無疑，再參諸上訴人先後於95年 1
      月17日23時許，95年3 月18日上午11時40分起床後前去浴
      室洗臉癲癇發作時，會有低吼聲出現乙情，益足認證人李
      麗淇所聽到之喊叫聲，應係上訴人癲癇發作下之喊叫聲，
      雖其後來能自行開門，然在其第一次至第二次開門時間，
      其意識尚屬恍惚，未全部恢復正常，始未立即表示燙傷及
      發生未意識到沒穿衣服即先行開門，嗣又重新關門穿衣之
      過程。是上訴人主張其係在意識清醒下，因水龍頭突噴熱
      水致遭燙傷云者，尚與事實不合，而難取信。
    5.次據證人陳怡琳在原審證稱：「當天晚上我回到宿舍在走
      廊時，看到原告（上訴人）在她房間前面的走廊哀嚎，她
      旁邊有一些同學圍觀，她衣著整齊，我走過去，她看我，
      還有叫我的綽號，她說很痛，當時她的手都脫皮，我有問
      原告原因，她說她在浴室燙傷。」等語（見原審卷(一)第13
      5 頁），及證人即救護車救護人員林佳嶸在原審證稱：「
      我到場時，原告（上訴人）躺在浴室外側，身體有多處紅
      腫脫皮，身上衣物濕的，意識不是很清楚，還有抽搐痙攣
      ，手在發抖，眼睛有點上吊、翻白眼，她自己並未說明事
      情經過，她翻白眼是腦部不正常放電癲癇發作，紅腫脫皮
      是燙傷，離浴室最近的火源應是熱水燙傷，且經由在旁同
      學之陳述及原告傷勢，我判斷『癲癇發作，被熱水燙傷』
      ，並在救護紀錄加上記載，但因為我並未親見原告被燙傷
      之經過，所以我並未向成大醫院之醫護人員，表示原告是
      撞到熱水開關被燙傷。」等語（見原審卷(一)第204至206頁
      ），暨證人林佳嶸製作之救護紀錄表（見原審卷(一)第79頁
      ），對照上揭上訴人於證人胡家瑜前來協助時，尚能自行
      打開浴室門縫，嗣再關起浴室門穿衣服，並在浴室內又喊
      痛及碰撞浴室門，繼再打開浴室門，經同學扶著走出浴室
      ，及尚能叫出證人陳怡琳之綽號，亦見自證人胡家瑜前來
      協助時起，上訴人雖肢體動作已逐漸恢復正常，然尚未完
      全恢復正常，故在救護人員林佳嶸前來救護時，上訴人仍
      有抽搐痙攣，手發抖、眼睛上吊、翻白眼等癲癇發作現象
      。上訴人徒以證人胡家瑜前來時，其尚能打開門縫並穿好
      衣服，且叫出證人陳怡琳之綽號等由，推認其受燙傷時意
      識清楚，亦無足採。
    6.至上訴人究係因癲癇發作致遭熱水燙傷，抑或遭熱水燙傷
      致癲癇發作，依成大醫院98年4 月28日急診護理評估表，
      係記載「epilepsy（癲癇）發作，撞及熱水開關致燙傷雙
      肩以下肢體。」等語（見原審卷(一)第79頁），且該記載係
      由成大醫院護理人員蔡志宏依據 EMT（救護車人員）表示
      而為記載，復有成大醫院97年9月3日成附醫急診字第0970
      014777號函附之病患診療資料摘要表存卷足憑（見原審卷
      (一)第191-192 頁），雖與證人林佳嶸上揭證述其未向成大
      醫院之醫護人員，表示上訴人係撞到熱水開關被燙傷等語
      ，有所不符。惟成大醫院95年5 月10日麻醉前訪視單所記
      載「4/28 Seizure時被熱水燙到」等語（見原審卷(一)第86
      頁），既係成大醫院護理人員於麻醉前與上訴人交談訪視
      所為之紀錄，衡情應係出於上訴人之陳述而來；再參諸成
      大醫院95年8 月14日出院病歷摘要主述及病史分別記載：
      「Scald burn while showering due to seizure  attack
      in the night on 04/28」、「According to  patient's
      statement, seizure attack while she was  showering
      in the night on 04/28 about 10PM.She was found  by
      someone else in the dorm and was sent to our ER abo
      ut 11PM.」等語（見原審卷(一)第82頁），該記載係上訴人
      在急診室與住院期間，成大醫院經由上訴人之朋友與上訴
      人本人於清醒時輾轉詢問，發現上訴人已有多次因epilep
      sy（癲癇）發作倒臥在浴室中，只是以前不是在淋浴時，
      當時住院病歷為趙盈瑞醫師依照急診室記載與友人口述得
      知，出院摘要則由李彥勳醫師綜合住院病歷所寫等情，亦
      有上揭成大醫院97年9月3日成附醫急診字第0970014777號
      函附之病患診療資料摘要表可佐。足證上訴人在成大醫院
      就醫期間，成大醫院除依據急診評估表外，尚經由上訴人
      之友人及上訴人清醒時詢問，始得知上訴人係於95年4 月
      28日因癲癇發作被熱水燙傷之事實，則上訴人主張其於被
      熱水燙傷時，並無癲癇發作情事，當非事實。
    7.至系爭浴室冷熱水溫是否穩定，依證人陳怡琳在原審證稱
      ：「（浴室有無冷熱水不穩定情形？）…浴室的冷熱水，
      在人多洗澡的時候，熱水就不燙，所以會把水龍頭轉到比
      較熱的地方，但人少洗澡時水就會變的比較燙，我被燙到
      時，就立刻將水龍頭關掉，再將水龍頭開到冷水處，等熱
      水全部流完，再繼續洗，其他同學也有碰到這種情形，我
      有被燙到二、三次，有一次長水泡，但沒有就醫，我也聽
      過我的室友說過她有被燙傷過，她燙傷的部分是紅紅的。
      」、「（你被熱水燙到時，是否是開到熱水最熱的地方？
      ）不一定，要看洗澡時，人多人少的水溫。將開關轉到中
      間偏熱水處，曾有熱水噴出來，我自己本人曾被熱水燙過
      2、3次，曾有1次長水泡，但燙到時立刻將水龍頭關掉，
      再將水龍頭轉到冷水處，等熱水流完後再繼續洗，其他同
      學也有碰到這種情形。」等語（見原審卷(一)第135至137頁
      ）；及證人胡家瑜在原審證稱：「（學校浴室是否有冷熱
      水出水不穩定的情形？）很多人洗的話，出水量比較小，
      人少的時候，出水量比較大，…。」、「（有無其他住宿
      生反應，學校浴室有出水不穩定的情形？）冬天的時候，
      有住宿學生反應熱水不夠熱，有一段時間，我發現原本調
      整好的水溫，會突然變熱，…我覺得很熱時，會轉走。」
      等語（見原審卷(一)第202 頁），固足認被上訴人學校宿舍
      浴室熱水水溫會有不穩定情形，然其係因受同時用水人數
      多寡而定，尚非因衛浴熱水設備未善盡管理、檢修所致，
      且上訴人復未立證證明其於95年4月28日下午9時許洗澡時
      ，有發生原先適溫之水流突變成滾燙熱水之事實，自難僅
      以被上訴人學校宿舍浴室以前曾發生原先適溫熱水，突流
      出較熱水流之情事，遽予推斷上訴人之主張為真實。又洗
      澡水的溫度應與體溫接近為宜，即35～37℃，此為眾所周
      知之常識，而洗熱水澡水溫不宜太高，一般以35～40℃溫
      水為宜，本件事故發生於95年4 月28日，時值春夏之際，
      氣候轉熱，依常情洗澡水溫應在35～37℃，故控制水溫開
      關應設定在中間偏溫位置，以便取得適宜水溫，如遇有水
      溫突然偏高時，為免燙傷，理應立即將控制開關關閉停止
      供水，或立即調整控制開關至冷水位置，縱有不及關閉開
      關或調整開關致遭熱水燙到，亦應僅為瞬間，苟能即時採
      取上揭必要安全應變措施，熱水流量有限，縱有燙傷亦不
      至有大面積且嚴重情事，此觀證人陳怡琳上揭證詞，可知
      其於遇有水溫突然偏高時，亦為相同處理，及其所受燙傷
      為水泡症狀自明。惟本件上訴人所受全身60％深2至3度燙
      傷，依美國燒傷協會燒燙傷分類2 度燒燙傷面積成人大於
      60％屬嚴重燒燙傷（Major burn），則上訴人是否在適宜
      水溫洗澡時，因水龍頭突然噴出滾燙熱水遭燙傷，實有可
      疑。至上訴人主張其遇水龍頭突然噴出滾燙熱水，立即以
      臉盆阻擋乙節，衡諸常情依一般人之直覺反應，理應伸手
      關閉出水開關，以阻絕熱水繼續流出，或立即調整控制開
      關轉至冷水位置，然其不為此圖，反拿臉盆阻擋滾燙熱水
      ，並讓水龍頭之滾燙熱水繼續流出燙及身體各處，此實亦
      令人難以理解。矧上訴人於本件事故發生時為大學生，本
      應具有上揭一般人使用熱水器洗澡之智識能力，遇有水溫
      高低失調時，可期待其能為相同之處理方式，乃上訴人於
      水龍頭流出熱水時，竟未依常理關閉開關或立即調整控制
      開關至冷水位置，再參以上訴人於本件事故發生前，曾自
      94年9月27日至94年11月1日間曾癲癇發作4次，復於95年1
      月17日23時、95年3 月18日上午11時40分許在宿舍浴室癲
      癇發作等情。應足判斷上訴人於95年4月28日下午9時許，
      正在系爭宿舍浴室洗澡時，因癲癇發作致其肢體誤觸水龍
      頭熱水開關，並於熱水繼續流出時因喪失意識，未能採取
      常人依本能應立即採取有效之應變措施，致其身體受熱水
      長時間侵蝕燙傷，待其意識漸漸恢復時，已造成全身60％
      深2至3度嚴重燙傷，嗣因感覺疼痛，發出喊叫聲，而為證
      人李麗淇聞聲發覺，始合常理。
    8.再參以一般浴室水龍頭之位置不到半個人之高度，伸手可
      及，蓮蓬頭位置則高於水龍頭位置，被上訴人學校浴室水
      龍頭亦然，業經本院勘驗現場屬實（見本院卷第66頁），
      且被上訴人學校宿舍浴室僅設有淋浴設備，並無浴盆供泡
      澡，故本件事故發生時上訴人應係以站立方式淋浴，苟上
      訴人係遭不及半身高度之水龍頭流出熱水燙傷，則上訴人
      燙傷部位理應在身體之下半身，且熱水自身體下半身往下
      流，上訴人肚子、小腿及腳掌亦應被燙傷為是；然依成大
      醫院病歷所繪上訴人燒傷面積評估單（見原審卷(一)第77頁
      ），顯示燙傷位置散布在脖頸、前面軀幹、後面軀幹、右
      臀、左臀、生殖器、右上臂、左上臂、右下臂、左下臂、
      右手、左手、右腿、左腿、右腳，且其中前面軀幹局部皮
      層2 度燙傷8、後面軀幹局部皮層2度燙傷13、右腿局部皮
      層2度燙傷9.5等處，至上訴人小腿、腳掌部分並未燙傷，
      另肚臍周圍橫向呈橢圓形狀之腹部位置亦無明顯傷勢（見
      原審卷(一)第109 頁照片）。據此苟非上訴人當時採取蹲坐
      姿，致身體高度低於水龍頭，以浴室水龍頭之高度，上訴
      人殊不可能雙肩以下之上半部身體遭到燙傷，復因上訴人
      採取蹲坐姿，故腹部內縮、雙膝彎曲，始造成肚子及小腿
      、腳掌未被熱水淋到未被燙傷之情形。況上訴人所受傷情
      ，經本院囑請成大醫學院鑑定是否有可能係「站著淋浴時
      被蓮蓬頭之熱水噴到？」結果，其鑑定意見亦認：「如果
      患者是站著時燙傷，則自接觸點開始往下應會深度稍減，
      但應不可能在意識清楚下會接觸數秒內而造成3度燙傷（2
      度是可能的），小腿與腳掌部分如在此患者站立時應或多
      或少有1度或淺2度的燙傷才對，我們認為應是患者在意識
      不清時躺臥浴室造成溫水不斷淋在身體面積集中在軀幹與
      上肢、大腿及少數在小腿。」等語，而有該院98年8 月10
      日成附醫外字第0980013734號函附卷足憑（見本院卷第62
      至63頁），益證上訴人所受上揭燙傷，並非因「站著」時
      遭受燙傷。且熱水縱係自較高處之蓮蓬頭噴出，上訴人係
      「站著」淋浴，於蓮蓬頭熱水噴出時，適時伸手將熱水關
      閉所需時間，自較持臉盆阻擋熱水再關閉熱水之時間更短
      、更有效，然其不為此圖反持臉盆阻擋頭部及臉部，而讓
      熱水繼續噴下淋到身體，更有異於常情，且由此益足證應
      係上訴人於洗澡時癲癇發作，肢體誤觸熱水開關，無正常
      意識能力，而無法在第一時間反應，關閉熱水或奪門而出
      ，且因浴室空間狹小，只能蹲坐在浴室中，雙膝彎曲，致
      遭流出之熱水燙傷，始屬合理。綜此上訴人所受燙傷，既
      非衛浴設備水溫不穩定，突然流出熱水所致，自與被上訴
      人學校宿舍管理人員之管理行為間，並無相當因果關係。
    (二)被上訴人不需負侵權行為之僱用人連帶損害賠償責任，或
      債務不履行之損害賠償責任：
    1.按侵權行為，即不法侵害他人權利之行為，屬於所謂違法
      行為之一種，債務不履行為債務人侵害債權之行為，性質
      上雖亦屬侵權行為，但法律另有關於債務不履行之規定，
      故關於侵權行為之規定，於債務不履行不適用之。又債務
      不履行之債務人之所以應負損害賠償責任，係以有可歸責
      之事由存在為要件，若債權人已證明有債之關係存在，並
      因債務人不履行債務而受有損害，即得請求債務人負債務
      不履行責任，倘債務人抗辯損害之發生為不可歸責於債務
      人之事由所致，自應由其負舉證責任，如未能舉證證明，
      即不能免責。又民法第224 條前段規定債務人之代理人或
      使用人關於債之履行有故意或過失時，債務人應與自己之
      故意或過失，負同一責任，係就債之履行，其代理人或使
      用人有故意或過失之情形，應視同債務人自己之故意或過
      失，此際債務人固應負債務不履行之損害賠償責任，但非
      謂債務人即應負侵權行為之損害賠償責任，債權人如認債
      務人另成立侵權行為，仍應就所主張之侵權行為負舉證責
      任。最高法院分別著有95年度台上字第2674號、97年度台
      上字第1000號、91年度台上字第122號判決意旨足參。
    2.本件上訴人係因癲癇發作，肢體誤觸熱水開關，且蹲坐在
      浴室中，雙膝彎曲，致遭熱水燙傷，已如上述，則上訴人
      所受燙傷並非被上訴人學校衛浴設備水溫不穩定，突然流
      出熱水所致，被上訴人自不負侵權行為損害賠償之責，且
      上訴人所受燙傷並無可歸責於被上訴人學校宿舍管理人員
      ，對於宿舍衛浴熱水設備未善盡管理檢修之事由，被上訴
      人亦不負債務不履行損害賠償之責。
四、綜上所述，上訴人在被上訴人學校南苑宿舍浴室盥洗時所受
    燙傷，既非因宿舍衛浴設備水溫不穩定，突然流出熱水所致
    ，復無可歸責於被上訴人學校宿舍管理人員，對於宿舍衛浴
    熱水設備未善盡管理檢修之事由，從而上訴人依據侵權行為
    及債務不履行之法律關係，訴請被上訴人賠償給付14,325,1
    51元及遲延利息，即非有據，不應准許。其假執行之聲請，
    亦失所附麗，不應准許。原審為上訴人敗訴之判決，經核認
    事用法並無不合。上訴人上訴意旨，猶執詞指摘原審判決不
    當，求予廢棄改判，為無理由，應予駁回。
五、又本件事證已臻明確，兩造其餘主張陳述及攻擊防禦方法，
    核均與判決之結果不生影響，爰不逐一論述。
六、據上論結，本件上訴為無理由，應依民事訴訟法第449條第1
    項、第78條，判決如主文。
中    華    民    國    99    年    1    月     12    日
                  民事第一庭  審判長法  官  丁振昌
                                    法  官  高明發
                                    法  官  林永茂
上為正本係照原本作成。
如對本判決上訴，須於判決送達後20日內向本院提出上訴狀，未
表明上訴理由者，應於上訴後20日內，向本院提出理由書（須附
繕本）。依法須繳納裁判費並應委任律師為訴訟代理人，始得上
訴。
中    華    民    國    99    年    1    月    13     日
                                    書記官  蔡宜均
【附記】
民事訴訟法第466條之1：
(1)對於第二審判決上訴，上訴人應委任律師為訴訟代理人。但上
  訴人或其法定代理人具有律師資格者，不在此限。
(2)上訴人之配偶、三親等內之血親、二親等內之姻親，或上訴人
  為法人、中央或地方機關時，其所屬專任人員具有律師資格並
  經法院認為適當者，亦得為第三審訴訟代理人。
民事訴訟法第466條之2第1項：
  上訴人無資力委任訴訟代理人者，得依訴訟救助之規定，聲請
  第三審法院為之選任律師為其訴訟代理人。

司法院資訊處製作；財團法人民間司法改革基金會備份。
